臺灣新北地方法院刑事判決　　　　　　110年度金訴字第152號
公　訴　人　臺灣新北地方檢察署檢察官
被　　　告　陳敏玉


上列被告因違反洗錢防制法等案件，經檢察官提起公訴（109 年
度偵字第23650 號），被告於準備程序中就被訴事實為有罪之陳
述，經本院合議庭裁定由受命法官獨任進行簡式審判程序，並判
決如下：
    主  文
陳敏玉犯如附表所示之罪，各處如附表主文欄所示之刑及沒收。
應執行有期徒刑壹年拾月，併科罰金新臺幣參萬元，罰金如易服
勞役，以新臺幣壹仟元折算壹日。緩刑參年，並應履行如附表一
所示條件。
    事實及理由
一、本案犯罪事實、證據，及所犯法條，除證據部分補充「被告
    陳敏玉於本院準備程序及審理時之供述」外，餘均引用如附
    件檢察官起訴書之記載。
二、科刑：
  ㈠按犯洗錢防制法第14 條第1項之罪，在偵查或審判中自白者
    ，減輕其刑，洗錢防制法第16條第2項定有明文。
    被告於準備、審理程序中均坦認洗錢犯行，業如前述，依上
    開規定，應就洗錢罪部分減輕其刑。
  ㈡爰以行為人責任為基礎，審酌被告非全無勞動力之人，不思
    以正當途徑賺取所需，竟貪圖報酬，自甘為他人所利用，加
    入詐欺集團，無視政府一再宣示掃蕩詐欺集團決心，侵害他
    人之財產法益，嚴重破壞社會秩序，同時增加檢警查緝及被
    害人求償之困難，所為實有不該；兼衡其在本案犯罪中所扮
    演之角色及參與犯罪之程度、詐取款項金額、因其洗錢之行
    為而造成金流斷點，致使對犯罪不法所得之追查更形困難；
    並考量被告於本案發生前，未曾受有期徒刑以上刑之宣告，
    有臺灣高等法院被告前案紀錄表1 份在卷可查；另斟酌被告
    犯後始終坦承犯行之犯後態度，及其於該詐欺集團內之分工
    ，較諸實際策畫佈局、分配任務、施用詐術之核心份子而言
    ，僅居於聽從指示、代替涉險之次要性角色，兼衡被告之犯
    罪動機、目的、手段、各次犯行所生損害，及被告自述家商
    肄業之智識程度、目前無業、獨居等一切情狀（見本院卷第
    140 頁），且本案被告所犯想像競合輕罪部分之洗錢防制法
    第14 條第1項之法定刑兼有自由刑及財產刑併科之規定，為
    免量刑漏未評價輕罪自由刑與財產刑兼而併罰之立法意旨，
    復依刑法第55條但書所揭櫫之輕罪科刑封鎖作用，量處如主
    文所示之刑，並就併科罰金刑部分，諭知如易服勞役之折算
    標準，暨定其應執行刑暨諭知如易服勞役之折算標準。
  ㈢又被告前未曾因故意犯罪受有期徒刑以上刑之宣告，有臺灣
    高等法院被告前案紀錄表1 份在卷可憑，其因一時失慮致犯
    本罪，然被告自始坦承犯行，且業已與告訴人王炳燦達成調
    解，有本院調解筆錄1 份在卷可查，足見被告確有悔意，並
    積極彌過，本院信其經此偵、審程序及刑之宣告後，應能知
    所警惕，而無再犯之虞，因認所宣告之刑以暫不執行為適當
    ，爰依刑法第74條第1項第1款之規定，考量被告履行調解條
    件所需時間，併予宣告緩刑3 年，以啟自新。復斟酌被告所
    為仍屬侵害他人財產法益之犯罪行為，為使之確實心生警惕
    ，並督促被告能確實履行上開調解筆錄所載之賠償條件，同
    時兼顧告訴人王炳燦權益，實有科予被告一定負擔之必要，
    爰依刑法第74條第2項第3款規定，命被告應依如附表一所示
    調解條件，對告訴人王炳燦為給付，以確保被告緩刑之宣告
    能收具體成效。此部分乃緩刑宣告附帶之條件，依刑法第74
    條第4 項規定，上開條件內容得為民事強制執行名義，且倘
    被告未遵循本院諭知之上開緩刑所定負擔，情節重大，足認
    原宣告之緩刑難收其預期效果，而有執行刑罰之必要者，檢
    察官得依同法第75 條之1第1項第4款規定，聲請撤銷本件緩
    刑之宣告，併此敘明。
三、沒收：
  ㈠犯罪所得：
    被告陳敏玉於109年6月2日警詢時自陳：報酬為一天新臺幣1
    ,500元，伊自行自所提領款項抽取等語（見偵卷第13頁背面
    ），是此為被告為本件犯行之犯罪所得（附表編號1 之工作
    天數為2日，報酬為3千元；附表編號2之工作天數為1日，報
    酬為1 千5百元），且未據扣案，爰依刑法第38 條之1第1項
    前段、第3 項規定宣告沒收之，並諭知於全部或一部不能沒
    收或不宜執行沒收時，追徵其價額。
  ㈡犯罪所用：
    扣案SAMSUNG 廠牌、型號A20黑色行動電話1支（含SIM卡1張
    ），為被告為本案犯行用以與上游聯絡所用之物，業據被告
    於本院審理時自陳在卷（見本院卷第137 頁），爰依刑法第
    38條第2項前段規定宣告沒收。
據上論斷，應依刑事訴訟法第273 條之1第1項、第299條第1項前
段（僅記載程序法條），判決如主文。
本案經檢察官邱舒婕偵查起訴，由檢察官陳儀芳、秦嘉瑋到庭執
行公訴。
中    華    民    國   110    年    11    月     4    日
                  刑事第十二庭  法  官  鄭淳予
上列正本證明與原本無異。
如不服本判決，應於判決送達後20日內敘明上訴理由，向本院提
出上訴狀（應附繕本），上訴於臺灣高等法院。其未敘述上訴理
由者，應於上訴期間屆滿後20日內向本院補提理由書「切勿逕送
上級法院」。
                                書記官  方信琇
中    華    民    國   110    年    11    月    4     日
附錄本案論罪科刑法條全文：
洗錢防制法第2條
本法所稱洗錢，指下列行為：
一、意圖掩飾或隱匿特定犯罪所得來源，或使他人逃避刑事追訴
    ，而移轉或變更特定犯罪所得。
二、掩飾或隱匿特定犯罪所得之本質、來源、去向、所在、所有
    權、處分權或其他權益者。
三、收受、持有或使用他人之特定犯罪所得。
 
洗錢防制法第14條
有第二條各款所列洗錢行為者，處7 年以下有期徒刑，併科新臺
幣5 百萬元以下罰金。
前項之未遂犯罰之。
前二項情形，不得科以超過其特定犯罪所定最重本刑之刑。
 
中華民國刑法第339條之4
犯第三百三十九條詐欺罪而有下列情形之一者，處一年以上七年
以下有期徒刑，得併科一百萬元以下罰金：
一、冒用政府機關或公務員名義犯之。
二、三人以上共同犯之。
三、以廣播電視、電子通訊、網際網路或其他媒體等傳播工具，
    對公眾散布而犯之。
前項之未遂犯罰之。
附  表
┌──┬───────────┬───────────┐
│編號│犯罪事實              │主文                  │
├──┼───────────┼───────────┤
│ 1  │該詐欺集團某成員於民國│陳敏玉犯三人以上共同詐│
│    │109年5月27日14時41分許│欺取財罪，處有期徒刑壹│
│    │，撥打電話予王炳燦，佯│年肆月，併科罰金新臺幣│
│    │稱係其親友，因需錢孔急│二萬元，罰金如易服勞役│
│    │，急需借款等語，致王炳│，以新臺幣壹仟元折算壹│
│    │燦陷於錯誤，而於同年月│日。扣案SAMSUNG 廠牌、│
│    │28日15時27分、29日14時│型號A20 、黑色行動電話│
│    │58分許，分別匯款20萬元│（含SIM 卡壹張）壹支沒│
│    │、10萬元，至林祐增所有│收；未扣案犯罪所得新臺│
│    │遠東國際商業銀行帳號01│幣參仟元沒收，於一部或│
│    │000000000000號帳戶內。│全部不能沒收或不宜執行│
│    │陳敏玉取得上開帳戶提款│沒收時，追徵其價額。  │
│    │卡後，再於同年月28日16│                      │
│    │時3 分、4分（共2次）、│                      │
│    │5分、6分、7分、8分（共│                      │
│    │2 次）、29日7時59分、8│                      │
│    │時1分、3分、15時20分、│                      │
│    │22分、23分、24分、25分│                      │
│    │、11 時4分許，在新北市○                      ○
○    ○○○區○○路00 號地下1│                      │
│    │樓、新北市新莊區中正路│                      │
│    │729 號、新北市新莊區中│                      │
│    │正路624 之1號地下1樓、│                      │
│    │新北市三峽區大德路 483│                      │
│    │號，分別提領2 萬元（共│                      │
│    │13 筆）、3千元、1萬7千│                      │
│    │元、1 萬3千元、7千元。│                      │
│    │陳敏玉提領上開款項後，│                      │
│    │再將該筆款項轉交予上游│                      │
│    │。                    │                      │
├──┼───────────┼───────────┤
│ 2  │該詐欺集團某成員於 109│陳敏玉犯三人以上共同詐│
│    │年6 月1日10時5分許，撥│欺取財罪，處有期徒刑壹│
│    │打電話予陳淑惠，佯稱係│年肆月，併科罰金新臺幣│
│    │其親友，因需錢孔急，急│二萬元，罰金如易服勞役│
│    │需借款等語，致陳淑惠陷│，以新臺幣壹仟元折算壹│
│    │於錯誤，而於同（1）日1│日。扣案SAMSUNG 廠牌、│
│    │1 時30分許，匯款10萬元│型號A20 、黑色行動電話│
│    │，至張素玲所有第一銀行│（含SIM 卡壹張）壹支沒│
│    │帳號00000000000 號帳戶│收；未扣案犯罪所得新臺│
│    │內。陳敏玉取得上開帳戶│幣壹仟伍佰元沒收，於一│
│    │提款卡後，再於同日12時│部或全部不能沒收或不宜│
│    │12分、13分、14分、15分│執行沒收時，追徵其價額│
│    │、17分、24分許，在新北│。                    │
│    │市○○區○○路000 號，│                      │
│    │分別提領2萬元（共4筆）│                      │
│    │、1 萬9千元、1千元。陳│                      │
│    │敏玉提領上開款項後，再│                      │
│    │將該筆款項轉交予上游。│                      │
└──┴───────────┴───────────┘
附 表 一
┌──────────────────────────┐
│陳敏玉應給付王炳燦新臺幣（下同）拾萬元。給付方式如下│
│：                                                  │
│自民國110 年11月起於每月10日以前分期給付伍仟元，至全│
│部清償為止，如有一期不履行視為全部到期，上開款項應匯│
│入原告指定之金融機構帳戶（中華郵政樹林大同郵局，帳號│
│00000000000000號，戶名：廖秀君）                    │
└──────────────────────────┘
附  件